臺灣高等法院刑事裁定　　　　　　　　　　　　　　　九十三年度抗字第五九號
　　抗　告　人
　　即　自訴人　辛○○○
　　被　　　告　戊○○
　　　　　　　　丁○○
　　　　　　　　甲○○
　　　　　　　　丙○○
　　　　　　　　己○○
　　　　　　　　乙○○
　　　　　　　　庚○○
右抗告人因自訴被告等人業務過失致死案件，不服臺灣士林地方法院九十一年度自字
第二三五號，中華民國九十三年四月二十三日裁定，提起抗告，本院裁定如左：
    主  文
抗告駁回。
    理  由
一、自訴意旨略以：自訴人之子謝正山受僱於立電股份有限公司（下稱立電公司），
    該公司承包臺灣電力股份有限公司（下稱臺電公司）之天母Ｓ／Ｓ增設五饋線工
    程，於民國（下同）八十五年一月二十三日下午五時許，謝正山與同事林風平等
    五人共同在臺北市○○路二十之三號前一○○公尺產業道路上邊坡二十公尺處，
    從事前述工程之馬場幹編號ＡＤ七五○一號電桿傾斜校正工作，林風平欲將已掛
    於電桿之校正鋼索掛於附有絞車之掛鉤時，該電桿突然鬆動傾斜觸及旁邊未作絕
    緣被覆之編號ＡＤ七五號、電壓一一ＫＶ之架空電線，致林風平即刻感電，謝正
    山見狀情急欲拉開林風平亦遭波及觸電，嗣經送醫急救仍傷重不治死亡，電線桿
    未設置牢固，維修及管理均疏於注意，且架空電線與電桿間無保留安全間距亦無
    裝妥絕緣設備，致臨接之電桿竟會鬆動傾斜而觸及，臺電公司復未為必要之危險
    告知，均為謝正山致死之主因，戊○○、丁○○是當時臺電公司負責人，對於業
    務疏於督導；甲○○、丙○○分別是當時該區段的營業處經理及工安股長，直接
    督導該區段業務，工務段長乙○○、工務股長庚○○、檢驗員己○○負責臺電公
    司ＡＤ七五○一電桿及ＡＤ七五號架空電線之架設與維修，為實際線路設備維護
    者，亦有過失，因認戊○○、丁○○、甲○○、丙○○、己○○、乙○○、庚○○等人涉犯刑法第二百七十六條第二項業務過失致死罪嫌云云。
二、原審調查結果以：
  (一)鄒富雄係立電公司負責人，向臺勝電業工程有限公司（下稱臺勝公司）承包臺電
    公司之天母Ｓ／Ｓ增設五饋線工程，為從事業務之人。明知該施工之產業道路工
    地沿途上方臨接架空高壓電線，應注意將電桿作絕緣被覆，及提供適當之防護裝
    備予工人工作使用，並派員監督作業，以防發生危險。詎其能注意而疏未注意及
    此，致八十五年一月二十三日下午五時許，其公司所僱之勞工林風平、謝正山、
    黃啟峰、呂朝全、陳炳煌等人，共同在臺北市○○路二十之三號前一○○公尺產
    業道路上邊坡二十公尺處，從事前述工程之馬場幹編號ＡＤ七五○一號電桿傾斜
    校正工作，林風平欲將已掛於電桿之校正鋼索掛於附有絞車之掛鉤時，該電桿突
    然鬆動傾斜觸及旁邊未作絕緣被覆之編號ＡＤ七五號、電壓一一ＫＶ之架空電線
    ，致林風平即刻感電，謝正山見狀情急欲拉開林風平亦遭波及觸電，嗣經呂朝全
    等人迅速救援並送醫急救，惟林風平、謝正山仍均於同年月日下午五時二十分許
    因電擊不治死亡，立電公司之代表人鄒富雄觸犯勞工安全衛生法第三十一條規定
    ，並犯刑法第二百七十六條第二項業務過失致死罪，事證明確，嗣鄒富雄與被害
    人謝正山家屬以新臺幣四百五十萬元達成民事和解，經臺灣士林地方法院八十五
    年度訴字第四四二號判決鄒富雄有期徒刑八月，緩刑三年確定，經調閱上開案卷
    核閱無誤，此部分事實洵堪認定。
  (二)自訴人雖以臺北市政府勞工局勞工檢查所製作之職業災害檢查報告書內容，認臺
    電公司相關人員未依勞工安全衛生法第十七條第一項規定為必要之告知，故對於
    事故發生應有過失責任。惟按承攬係當事人約定，一方為他方完成一定之工作，
    他方俟工作完成，給付報酬之契約，定作人於承攬工作期間，因承攬人故意或過
    失之侵權行為所生之損害，除可歸責於定作人之事由外（如定作或指示有過失）
    ，本與定作人無涉，故除非臺電公司相關人員於工程發包上有指示不足之處，否
    則對於承攬工程施作過程中發生之意外，臺電公司並無注意義務違反之可言。就
    本件工程之施作，臺電公司、臺勝公司均已依勞工安全衛生法第十七條第一項規
    定於事前分別告知承攬人臺勝公司、立電公司有關其事業工作環境、危害因素暨
    該法及有關安全衛生規定應採取之措施等情，業據證人即臺電公司員工丙○○、
    己○○、臺勝公司董事長吳文隆、董事吳金章、立電公司負責人鄒富雄於檢察官
    訊問時證述明確，彼等所述互核相符（見臺灣士林地方法院檢察署八十五年度偵
    字第三二○五號卷八十五年四月十七日訊問筆錄），是臺電公司、臺勝公司已盡
    定作人必要之告知、指示義務。
  (三)自訴人又以：被害人謝正山致死的原因是因為要去施工的時候，旁邊的電線桿倒
    下，被高壓電電死，電線桿沒有倒下來，被害人不會死，是電線桿維護不良云云
    。然被害人死亡後，就其職業災害發生之原因，經臺北市政府勞工局勞工檢查所
    派員前往勘查，製有職業災害檢查報告書在卷足憑，依該報告書中災害原因分析
    第二點所示：ＡＤ七五○一號電桿乃立電公司於八十四年九月中旬所設，當時係
    利用挖土機開挖電桿之基礎坑，後電桿埋設時之基礎坑土方回填可能並未確實夯
    實，再由於當時天氣時有陣雨，導致土壤之強度不足，造成該電桿有傾斜的趨勢
    ，當八十五年一月二十三日立電公司員工測量該段電路之桿距時，見該電桿傾斜
    ，欲作矯正措施，而於該電桿上方又挖一土坑深約一米，以致該電桿周圍之土壤
    受到擾動，當林風平手持鋼索欲掛於附有絞車上之掛勾時，該電桿隨即傾斜，靠
    上既設ＡＤ七五號電桿，同時該電桿並未做絕緣被覆，而林風平亦未使用適當之
    防護裝備，以致隨即感電，同時欲搶救之謝正山亦未使用適當之防護裝備，故雙
    雙感電罹災（參照前開八十五年度偵字第三二○五號卷內職業災害檢查報告書）
    。依上所述，臺電公司雖負有電桿之維護義務，但該ＡＤ七五○一號電桿既係立
    電公司於八十四年九月中旬所設，而臺電公司發包系爭工程，就是要從事紗帽路
    馬場幹編號ＡＤ七五○一號電桿傾斜校正的工作，立電公司承包該工程後，自應
    注意工程施作過程應有之安全防護措施，而立電公司之代表人鄒富雄僱用被害人
    謝正山，因違反此一注意義務，而觸犯勞工安全衛生法第三十一條規定，並犯刑
    法第二百七十六條第二項業務過失致死罪，已如前述，惟因臺電公司員工就立電
    公司之工程施作並未負有監督之義務，立電公司復未請求臺電公司為相關之斷電
    等協助措施，故難以認定被告等人對本件意外有過失。
  (四)自訴人另以：伊告這些人是依據前案判決書上的記載，該案沒有對臺電公司追究
    責任，電線桿倒下來，是臺電公司的責任等語，主張被告等人有過失。然前述之
    八十五年度訴字第四四二號刑事判決並未敘明被告等人有何過失責任，故此一判
    決書並非適為被告等人犯罪之證據。此外，復查無其他積極證據足資證明被告戊○○、丁○○、甲○○、丙○○、己○○、乙○○、庚○○等人有何業務過失致
    死之犯行，被告等人犯罪嫌疑顯有未足，乃依刑事訴訟法第二百五十二條第十款
    之情形，就自訴人自訴被告戊○○、丁○○、甲○○、丙○○、己○○、乙○○
    、庚○○部分予以裁定駁回。
三、按法院或受命法官於自訴案件第一次審判期日前訊問及調查結果，如認為案件有
    刑事訴訟法第二百五十二條至第二百五十四條之情形者，得以裁定駁回其自訴，
    同法第三百二十六條第三項定有明文。復按業務上過失致人於死罪之成立，除行
    為人係從事業務之人外，尚須其過失係基於業務上行為而發生（最高法院八十六
    年臺上字第一一三二號判決參看）。
四、經查，被告戊○○、丁○○係八十五年一月案發當時臺電公司負責人；被告甲○○、丙○○分別是當時該區段的營業處經理及工安股長；被告乙○○為工務段長
    、被告庚○○為工務股長、被告己○○為檢驗員，固均為從事業務之人。然查，
    本件工程係由臺勝公司向臺電公司承包，再轉包予立電公司，而就本件工程之施
    作，定作人臺電公司、臺勝公司均已依勞工安全衛生法第十七條第一項規定於事
    前分別告知承攬人臺勝公司、立電公司有關其事業工作環境、危害因素暨該法及
    有關安全衛生規定應採取之措施等事實，業據被告己○○、臺勝公司董事長吳文
    隆、董事吳金章、立電公司負責人鄒富雄於臺灣士林地方法院檢察署八十五年度
    偵字第三二○五號卷檢察官訊問時證述明確在卷。雖被害人係因立電公司於八十
    四年設置ＡＤ七五○一號電桿時基礎坑土方回填未確實夯實，又土壤強度不足，
    致該電桿傾斜，而於八十五年一月二十三日本件工程施作時，林風平欲將已掛於
    電桿之校正鋼索掛於附有絞車之掛鉤時，該電桿鬆動傾斜觸及旁邊未作絕緣被覆
    之編號ＡＤ七五號、電壓一一ＫＶ之架空電線，致林風平即刻感電，被害人謝正
    山拉開林風平時亦遭波及觸電而傷重不致死亡，據臺北市政府勞工局勞工檢查所
    派員前往勘查，製有職業災害檢查報告書附於上開偵查案卷，並經臺灣士林地方
    法院八十五年度訴字第四四二號判決認定在案，有判決書附卷可據（見原審卷四
    ○至四二頁）。然查，上開ＡＤ七五○一號電桿既係立電公司於八十四年九月中
    旬所設，而臺電公司發包上開工程，目的即在對上開電桿之傾斜進行校正，立電
    公司承包該工程後，自應注意工程施作過程應有之安全防護措施，被告等人對被
    害人之死亡並無過失，原審因而認被告等人犯罪嫌疑顯有不足，而駁回其自訴，
    核無不合，自訴人提起抗告，空言指摘原裁定不當，為無理由，應予駁回。
五、據上論斷，應依刑事訴訟法第四百十二條，裁定如主文。
中　　　華　　　民　　　國　　九十三　　年　　　九　　　月　　　六　　　日
                            臺灣高等法院刑事第三庭
                                審判長法  官  張　連　財
                                      法  官  周　盈　文
                                      法  官  林　明　俊
右正本證明與原本無異。
不得再抗告。
                                      書記官  蕭　進　忠
中　　　華　　　民　　　國　　九十三　　年　　　九　　　月　　　七　　　日
